臺灣高等法院民事判決
109年度上易字第595號
上  訴  人  嚴超詠  


被  上訴人  林玟莘  
上列當事人間請求損害賠償事件，上訴人對於中華民國109年3月
20日臺灣士林地方法院108年度訴字第1667號第一審判決提起上
訴，本院於109年8月20日言詞辯論終結，判決如下：
    主      文
原判決關於命上訴人給付逾新臺幣伍拾伍萬肆仟貳佰柒拾貳元本
息，及該部分假執行之宣告，暨訴訟費用之裁判（除確定部分外
）均廢棄。
上開廢棄部分，被上訴人在第一審之訴及假執行之聲請均駁回。
其餘上訴駁回。
第一審（除確定部分外）、第二審訴訟費用，由被上訴人負擔十
分之一，餘由上訴人負擔。
    事實及理由
一、被上訴人主張：上訴人於民國107年9月13日17時20分許，騎
    乘車牌號碼000-000號普通重型機車（下稱系爭機車），沿
    臺北市○○區○○路0段西往東方向行駛，行經該路段與立德路
    交岔口時，本應遵守燈光號誌，依當時客觀情形復無不能注
    意之情事，竟疏未注意及此，貿然闖越其行向路口之紅燈號
    誌，適有被上訴人乘坐訴外人邱筱晴騎乘之車牌號碼000-00
    0號普通重型機車亦行經該交岔路口，沿○○路南往北方向直
    行，見狀煞車不及而與上訴人騎乘之系爭機車發生碰撞（下
    稱系爭車禍），被上訴人因此受有左股骨幹骨折之傷害。爰
    依民法第184條第1項前段、第191條之2、第193條第1項、第
    195條第1項前段規定，請求上訴人賠償醫療費用及就醫交通
    費用新臺幣（下同）119,276元、看護費用36,000元、薪資
    損失361,200元、慰撫金20萬元，共計716,476元，並扣除被
    上訴人已受領之強制汽車責任險保險金85,804元後，請求上
    訴人給付630,672元，及自108年4月2日起至清償日止，按年
    息5％計算之利息（未繫屬本院部分，不予贅述）。 
二、上訴人則以：被上訴人受傷後不能工作之請假期間，實際上
    僅有5個半月，自不應以6個月計算其薪資損失；被上訴人請
    求之慰撫金過高等語，資為抗辯。
三、原審就被上訴人前開請求，為其勝訴之判決。上訴人不服，
    提起上訴，聲明：㈠原判決不利於上訴人之部分廢棄。㈡上開
    廢棄部分，被上訴人於第一審之訴駁回。被上訴人答辯聲明
    ：上訴駁回。（被上訴人敗訴部分，已告確定。）
四、被上訴人主張上訴人於前揭時、地，騎乘系爭機車，因違規
    闖越其行向路口之紅燈號誌，致與被上訴人乘坐之機車發生
    系爭車禍，被上訴人因而受有左股骨幹骨折之傷害等情，業
    據其提出診斷證明書為證（見原審卷第27、29頁），並經本
    院調取臺灣士林地方法院108年度審交簡字第76號刑事卷宗
    查閱屬實，復為上訴人所不爭執（見本院卷第52頁），自堪
    信為真實。
五、按因故意或過失，不法侵害他人之權利者，負損害賠償責任
    。又不法侵害他人之身體或健康者，對於被害人因此喪失或
    減少勞動能力或增加生活上之需要時，應負損害賠償責任；
    不法侵害他人之身體、健康、名譽、自由、信用、隱私、貞
    操，或不法侵害其他人格法益而情節重大者，被害人雖非財
    產上之損害，亦得請求賠償相當之金額。民法第184條第1項
    、第193條第1項、第195條第1項前段分別定有明文。準此，
    上訴人既於前揭時、地，因前述過失行為，致被上訴人受有
    左股骨幹骨折之傷害，自應負侵權行為之損害賠償責任。茲
    就被上訴人請求之各項賠償金額，能否准許，審酌判斷如下
    ：
　㈠醫療費用及就醫交通費用部分：
　　被上訴人主張其因系爭車禍受傷，受有醫療費用及就醫交通
    費用共計119,276元（含振興醫院急診費830元、救護車費用
    2,000元，輔大醫院急診、住院、門診費用及往來醫院住家
    車資共106,889元、醫療用品及中藥材費共5,507元、住院進
    行移除骨釘之住院費4,050元）之損害，業據其提出各項醫
    療費用收據、免用統一發票收據、統一發票等為證（見原審
    卷第31-41頁），且為上訴人所不爭執（見原審卷第58頁、
    本院卷第52、53頁），是被上訴人此部分請求，自堪准許。
　㈡看護費用部分：
　1.按親屬代為照顧被害人之起居，係基於親情，但親屬看護所
    付出之勞力並非不能評價為金錢，雖因二者身分關係而免除
    被害人之支付義務，惟此種基於身分關係之恩惠，自不能加
    惠於加害人。故由親屬看護時雖無現實看護費之支付，仍應
    認被害人受有相當於看護費之損害，得請求賠償，始符公平
    原則（最高法院94年度台上字第1543號判決意旨參照）。
　2.被上訴人主張其因系爭車禍受傷，需由專人照顧1個月乙節
    ，業據其提出診斷證明書為證（見原審卷第29頁），尚堪信
    屬實。且被上訴人主張看護費用以每日1,200元計算，亦未
    逾現今一般行情標準，故其請求上訴人給付看護費用36,000
    元（1200×30＝36000），應可准許。
　㈢薪資損失部分：
　  被上訴人主張其於車禍受傷6個月內，及將來接受移除骨釘
    手術後1個月內，均無法工作，以每月薪資51,600元計算，
    共受有361,200元之薪資損失等情，業據其提出在職證明書
    、差勤管理系統列印資料、診斷證明書等為證（見原審卷第
    22、24、27、29頁），然查，依上開在職證明書及差勤管理
    系統列印資料所示，被上訴人受傷後實際請假及留職停薪之
    期間，係自107年9月14日起至108年2月28日止，是上訴人辯
    稱被上訴人就此部分僅得請求5個半月之薪資損害，洵屬可
    採。至被上訴人主張其每月薪資以51,600元計算，及日後接
    受移除骨釘手術時尚須休養1個月無法工作等情，均為上訴
    人所不爭執（見原審卷第58、64頁、本院卷第53頁），是被
    上訴人得請求之薪資損失應為335,400元【51600×（5.5＋1）
    ＝335400】。
　㈣慰撫金部分：
　1.按慰藉金之賠償須以人格權遭遇侵害，使精神上受痛苦為必
    要，其核給之標準固與財產上損害之計算不同，然非不可斟
    酌雙方身分資力與加害程度，及其他各種情形核定相當之數
    額（最高法院51年台上字第223號判決、85年度台上字第460
    號判決意旨參照）。
　2.查，上訴人因前揭過失行為，致被上訴人受有左股骨幹骨折
    之傷害，前已詳述，衡其情節確屬重大，並足致被上訴人受
    有精神上之痛苦，是被上訴人請求上訴人賠償其所受非財產
    上損害，自屬有據。本院審酌被上訴人為大學畢業，擔任護
    理師工作，每月薪資約5萬多元，名下尚有數筆投資；上訴
    人為高中畢業，原任職於誼力企業有限公司製造部擔任工程
    師，107年度薪資為47萬元，嗣已離職，此有稅務電子閘門
    財產所得調件明細表在卷可憑（見外放限閱卷），及被上訴
    人受傷程度及部位、住院治療日數、上訴人過失情節、兩造
    身分、地位、經濟能力等一切情狀，認被上訴人得請求之慰
    撫金，以149,400元為適當，逾此部分之請求，則不應准許
    。
　㈤綜上，被上訴人得請求上訴人賠償之金額合計為640,076元（
    119276＋36000＋335400＋149400＝640076），再扣除兩造不爭
    執被上訴人業已領取之強制汽車責任險理賠金85,804元，應
    為554,272元（000000－00000＝554272）。
六、綜前所述，被上訴人依民法第184條第1項前段、第193條第1
    項、第195條第1項前段規定，請求上訴人給付554,272元，
    及自起訴狀繕本送達翌日即108年4月2日（見原法院108年度
    審交附民字第125號卷第15頁）起至清償日止，按年息5%計
    算之利息，為有理由，應予准許；逾此部分之請求，則屬無
    據，不應准許。從而，原審就超過上開應准許部分，為上訴
    人敗訴之判決，尚有未洽，上訴意旨指摘原判決此部分不當
    ，求予廢棄改判，為有理由，爰由本院廢棄改判如主文第2
    項所示。至上開應准許部分，原審為上訴人敗訴之判決，並
    無不合，其指摘原判決此部分不當，求予廢棄改判，為無理
    由，應予駁回。
七、本件事證已臻明確，兩造其餘之攻擊或防禦方法及所用之證
    據，經本院斟酌後，認為均不足以影響本判決之結果，爰不
    逐一論列，併此敘明。
八、據上論結，本件上訴為一部有理由、一部無理由，依民事訴
    訟法第450條、第449條第1項、第79條，判決如主文。 
中　　華　　民　　國　　109 　年　　9 　　月　　3 　　日
                  民事第二十庭 
                        審判長法  官   吳燁山
                              法  官   林玉蕙
                              法  官   馬傲霜
正本係照原本作成。
不得上訴。
中　　華　　民　　國　　109 　年　　9 　　月　　3 　　日
　　　　　　　　　　　　　　
　　　　　　　　　　　　　　  書記官   崔青菁